【裁判字號】    90,上更(一),23
【裁判日期】    900717
【裁判案由】    違反毒品危害防制條例
【裁判全文】
臺灣高等法院花蓮分院刑事判決                    九十年度上更(一)字第二三號
    上  訴  人
    即  被  告  乙○○
    選任辯護人  許山木
右上訴人即被告因違反毒品危害防制條例案件，不服臺灣花蓮地方法院八十八年度訴
字第二○四號中華民國八十九年十月十二日第一審判決 (起訴案號：臺灣花蓮地方法
院檢察署八十七年度偵字第四二七○號 )，提起上訴，本院判決後，經最高法院發回
更審，本院判決如左：
    主  文
原判決撤銷。
乙○○連續販賣化學合成麻醉藥品安非他命，處有期徒刑伍年陸月。
    事  實
一、乙○○意圖營利，基於概括之犯意，自民國八十六年一月間起至八十七年一月間
    止，先後在花蓮縣吉安鄉○○村○○路○段九十三號七樓之一上毅皇宮住處、花
    蓮縣吉安鄉○○路附近等地，以新台幣（以下同）三千元、五千元、或一萬元不
    等之價格，販賣化學合成麻醉藥品安非他命予甲○○施用，約三至四次；又自八
    十七年二月間起，至同年三月間止，連續在上址住處以三千元、五千元不等之價
    格販賣化學合成麻醉藥品安非他命予丁○○三至四次；又再自八十七年一月間起
    ，至八十七年六月間止，在上址住處，連續以安非他命換取戊○○多次行竊所得
    價值較高之玫瑰石等贓物，以銷贓牟利。
二、案經花蓮縣警察局花蓮分局報請臺灣花蓮地方法院檢察署檢察官偵查起訴。
    理  由
一、本案檢察官起訴被告於八十六年一月至八十七年一月販賣安非他命予甲○○，八
    十七年二月至三月間販賣安非他命予丁○○，八十七年一月至六月間，以安非他
    命與甲○○、丁○○以及戊○○交換三人竊得之玫瑰石。原審依甲○○等人之證
    述，判決被告連續販賣安他命，處有期徒刑八年。被告上訴，前審認被告以安非
    他命交換玫瑰石之行為與被告於八十七年所判處故買贓物罪為裁判上一罪關係，
    此部分免訴，並就其餘部分判處有期徒刑五年六月，被告否認犯行，上訴最高法
    院，最高法院以前審未查明販賣之物為安非他命、證人之指述是否確實可採，免
    訴之部分是否果真有想像競合犯之關係等理由發回更審。
二、前揭犯罪事實，雖據被告於警訊、偵查、審理中均一再否認犯行，辯稱係朋友間
    互相提供安非他命吸用，並未販賣，也未用安非他命交換贓物，至於甲○○以及
    丁○○之證詞均係狹怨報復等語。
三、查被告販賣安非他命予甲○○之犯行，業據甲○○於警訊中稱：竊盜案件都是被
    告與其手下如戊○○、丁○○、丙○○以及我本人所共犯（警卷第十四頁背面）
    ，再稱「安非他命都是被告提供的，我們都是以竊盜物品多寡來取得林某的安非
    他命」（警卷第十五頁）、「我吸食安非他命已經二年了，開始吸食時，就是向
    乙○○購買，之後就因行竊之物品換取吸食安非他命... 我是八十六年初起即開
    始以每次三千元或五千元不等向乙○○購買安非他命」（警卷第二十頁背面），
    嗣甲○○於偵查以及審理中均為同一之陳述（偵卷第十三頁背面、第二十九頁背
    面、原審卷第十二頁），於本院調查中亦再次證稱「我是和他買安非他命認識的
    ，我在八十六年期間買過三、四次安非他命」（見本院九十年四月二十四日筆錄
    ）。
四、另查被告確實有販賣安非他命於丁○○之行為，亦據丁○○先於警訊中陳稱「我
    吸食的安非他命都是乙○○購買的，先後共買十次，每次三千元，購買地點都是
    在乙○○住處」（警卷第二十四頁），於偵查中再稱「八十七年二月開始，買到
    三月間止，向他買了三、四次」（偵卷第十一頁背面）指述明確，丁○○嗣後雖
    於原審審理中改稱「事實上是被告有安非他命他會請我、戊○○、甲○○一起用
    ，是免費的，被告並沒有賣安非他命給我」（原審卷第一○二頁），於本院審理
    中亦改稱僅係由被告提供安非他命供大家吸用（見本院九十年四月十日筆錄），
    然於本院訊問中又稱「甲○○、戊○○都會拿竊取的東西到乙○○住處，就會在
    那裡吸食」（同前筆錄），則以其所證述之情節觀之，再參照曾借住被告家中之
    己○○亦於警訊及偵查中指證被告有以安非他命與甲○○、戊○○交換贓物之事
    實（見警訊卷第二七頁、偵查卷第八頁正面）以及前述甲○○之證詞，顯見江清
    漢所證述之情節證明被告確有以安非他命交換贓物之犯行。
五、再查被告確實有以交換贓物之方式販賣安非他命於戊○○之行為，亦據戊○○於
    警訊中稱「我竊得的東西都拿給乙○○換取安非他命抵癮」（警卷第十二頁）、
    而戊○○於警訊中對於如何與被告一同行竊並同住於上毅皇宮等情形證述詳明（
    警卷第九頁以下），且己○○亦稱「我知道戊○○竊得的物品均向林某換取安非
    他命，... 所竊得的贓物都是乙○○處理，劉等人只有換取安非他命吸食」（警
    卷第二十七頁）、「乙○○有拿安非他命給我，他陸續拿安非他命給我吸，...
    他有提供給甲○○、戊○○，... 我曾經看過他們帶贓物來，跟乙○○談過後，
    他們就有安非他命吸」（偵卷第七頁背面）。
六、再者，被告亦於偵查坦承其自八十六年起至八十七年間止，長期提供安非他命供
    甲○○及及戊○○施用之事實（見偵查卷第一六頁反面），衡諸安非他命取之不
    易，且價格高昂，依一般經驗法則，被告絕無可能長期無端提供安非他命給甲○○及戊○○施用，足見甲○○及丁○○分別於警訊及偵查中所為之前開指證確屬
    可信，而丁○○所取得確實是安非他命，亦據江清漢證述在卷（同本院前揭筆錄
    ），而以甲○○以及丁○○長期吸用安非他命之情形，當無誤認之可能，顯見被
    告所交付供甲○○以及丁○○之物確實為安非他命。
七、又前揭證人於警訊及偵查中指證被告販賣安非他命之次數雖然不同，惟渠等供述
    向被告多次購買安非他命之基本事實則無二致，本院認為應以渠等於偵查中所為
    之陳述較為平實可信。至證人丁○○於原審審理時到庭否認被告有販賣安非他命
    之行為，顯係事後迴護之詞，不足採信。
八、按毒品買賣，係屬嚴重違法行為，非可公然為之，故其交易價格每因買賣雙方關
    係之深淺、買賣之數量、貨源是否充裕、查緝是否嚴緊及其取得成本之高低等因
    素而有不同，非可一概而論。而販賣之利得，除販賣者坦承之外，實難查得實情
    ，惟販賣安非他命犯行之法定刑度甚重，係眾所週知之事實，依一般經驗法則，
    販賣安非他命者鋌而走險，苟非意在營利，所為何來？是本院雖因被告矢口否認
    其有販賣安非他命犯行，致無法查得其販賣安非他命之價差，惟依上述說明，被
    告具有營利之意圖，仍堪認定。
九、本院依據以上之證據，認定被告確實有證人甲○○、丁○○二人所指證之販賣安
    非他命犯行，是即使被告所辯其與證人甲○○、丁○○二人間因彼此間之利害衝
    突曾經發生不快屬實，證人甲○○、丁○○因而不願再為被告掩飾其犯罪事實而
    和盤托出，亦屬人情之常，要非渠等間曾經發生不快，即概指證人指證之事實為
    不可採信。且苟如被告所辯，證人丁○○曾經對外揚言「事情爆發將陷害被告」
    ，丁○○又豈會在原審改口為有利於被告之證詞？其罪證已經明確，被告於本院
    前審請求傳訊李美海、連深淵等證人到庭為證，核無必要，併此敘明。
十、查安非他命屬中樞神經興奮劑，具有輕微成癮性，服用後會產生依賴性、耐藥性
    、並引起不安、頭昏、顫抖、亢進性反應、失眠、焦慮、精神障礙，類似精神分
    裂症之錯覺、幻覺、妄想及伴有行動與性格異常等副作用，是以經行政院衛生署
    於七十九年十月九日以衛署藥字第九○四一四二號公告列為麻醉藥品管理，禁止
    販賣，被告非法販賣安非他命，核其所為係犯麻醉藥品管理條例第十三條第二項
    第一款之非法販賣化學合成麻醉藥品罪，被告另以安非他命有償交換贓物，另構
    成刑法第三百四十九條第二項之故買贓物罪。被告所犯二罪名，係屬一行為觸犯
    數罪名，為想像競合犯，應從一重之販賣麻醉藥品罪處斷。又因被告本次犯行所
    觸犯之罪名為販賣麻醉藥品，與被告另案因自甲○○以及戊○○等人處取得贓物
    之犯行，經臺灣花蓮地方法院以八十七年度易字第七四八號依寄藏贓物罪名判處
    有期徒刑一年二月確定（上訴本院後再撤回上訴），有前開判決書及本院被告全
    國前案紀錄表附卷可稽（見原審卷第一四三至一四四頁）之罪名不同，構成要件
    亦不相同，不生連續犯之裁判上一罪關係，自非前案確定判決效力所及，並此敘
    明。
十一、核被告所為數行為，時間緊接，所犯罪名相同，依其情節，顯係出於概括之犯
      意為之，為連續犯，爰依刑法第五十六條之規定以一罪論，並加重其刑。又被
      告行為後之八十七年五月二十日毒品危害防制條例已經公布實施（於同月二十
      二日生效），該條例第二條第一項第二款、第四條第二項所規定之販賣第二級
      毒品安非他命罪有較重之處罰規定，比較新舊法，應以適用行為時之麻醉藥品
      管理條例第十三條之一第二項第一款之規定有利於被告，公訴人認被告係犯毒
      品危害防制條例第四條第二項之販賣第二級毒品罪，起訴法條尚有未洽，應予
      變更。原審予以論罪科刑，固非無見，惟被告販賣安非他命之事實均發生在舊
      法時期，原審論以毒品危害防制條例第四條第二項之販賣第二級毒品罪，尚有
      未洽，被告上訴意旨否認犯罪應不足取，爰審酌被告販賣數量不多，情節尚非
      重大等情狀，量處有期徒刑五年六月，以示懲儆。
十二、據上論斷，應依刑事訴訟法第三百六十九條第一項前段、第三百六十四條、第
      二百九十九條第一項前段、第三百條，麻醉藥品管理條例第十三條之一第二項
      第一款、刑法第十一條前段、第二條第一項但書、第五十六條，判決如主文。
本案經檢察官崔紀鎮到庭執行職務。
中        華       民       國      九十      年     七   月    十七    日
                                    審判長法官    謝  志  揚
                                          法官    莊  謙  崇
                                          法官    賴  淳  良
右正本證明與原本無異。
如不服本判決，應於判決送達後十日內向本院提出上訴狀。其未敘述理由者，並應於
提出上訴狀後十日內向本院補提理由狀(均須附繕本)。
                                        書記官    邱  廣  譽
中        華       民       國      九十      年     七   月    十七    日


司法院資訊處製作；財團法人民間司法改革基金會備份。
